【裁判字號】    96,易,281
【裁判日期】    970131
【裁判案由】    竊盜等
【裁判全文】
臺灣士林地方法院刑事判決              96年度易字第281號
公  訴  人  臺灣士林地方法院檢察署檢察官
被      告  丁○○
                    （現另案於臺灣臺北監獄執行中）
上列被告因竊盜等案件，經檢察官提起公訴（95年度偵字第1124
2 號），本院判決如下：
    主  文
丁○○變造國民身分證、汽車駕駛執照，足以生損害於公眾及他
人，累犯，處有期徒刑肆月，如易科罰金，以銀元佰元即新臺
幣玖佰元折算壹日，減為有期徒刑貳月，如易科罰金，以銀元
佰元即新臺幣玖佰元折算壹日。扣案之林子嶸國民身分證及汽車
駕駛執照上貼有丁○○之相片貳張均沒收；又竊盜，累犯，處有
期徒刑捌月，減為有期徒刑肆月，如易科罰金，以銀元佰元即
新臺幣玖佰元折算壹日；又攜帶兇器竊盜，累犯，處有期徒刑捌
月，減為有期徒刑肆月，如易科罰金以新臺幣壹仟元折算壹日。
應執行有期徒刑玖月，如易科罰金，以銀元佰元即新臺幣玖佰
元折算壹日。扣案之林子嶸國民身分證及汽車駕駛執照上貼有丁○○之相片貳張均沒收。
    事  實
一、丁○○前因違反麻醉藥品管理條例等案件，經臺灣臺北地方
    法院分別判處有期徒刑5 年6 月及6 月，應執行有期徒刑5
    年10月確定，後於民國89年9 月5 日假釋出監，假釋期間並
    交付保護管束；嗣於假釋期間再因施用毒品案件致撤銷假釋
    。又因違反毒品危害防制條例等案件，經本院判處應執行有
    期徒刑6 月確定，接續執行上開殘刑，並於民國93年6 月1
    日縮短刑期執行完畢。竟仍不知悔悟：
  (一)於95年6 月間某日下午3 時許，在臺北火車站北側門與市○○道處，拾得林子嶸所遺失之國民身分證及汽車駕駛執照各
    1 張，丁○○為免遭員警查知其真實身分，竟意圖為自己不
    法之所有，先將該林子嶸之國民身分證、汽車駕駛執照侵占
    入己，復基於變造特種文書之犯意，於同日晚間某時，在其
    位於臺北市○○區○○街312 號2 樓之住處內，將該國民身
    分證及汽車駕駛執照上林子嶸相片換貼為自己之相片，而接
    續變造完成該國民身分證及汽車駕駛執照等特種文書，致生
    損害於林子嶸及戶政機關對於國民身分證管理之正確性、車
    輛監理機關對駕駛人資料管理之正確性。
  (二)丁○○另於95年5 月29日上午7 時許，在桃園縣龜山鄉楓樹
    村宏洲化學工廠圍牆旁，見乙○○所有之車號Z6-5706 號自
    用小客車停放該處，有機可趁，竟基於意圖為自己不法之所
    有之犯意，以螺絲開啟門鎖之方式，竊取該自小客車得手後
    ，逃逸離去。
  (三)丁○○為避免駕駛前開自用小客車時遭警查緝，復於95年8
    月11日上午8 時許，在臺北縣新店市○○路○ 段高速公路路
    橋下，見丙○○所有之車號IC-3140 號自用小客車停放於該
    處已久，有機可趁，竟另基於意圖為自己不法所有之犯意，
    持客觀上足為兇器之扳手、十字起子等工具，竊取該IC-314
    0 號車牌2 面。旋於同日某時許，在臺北縣新店市○○○路
    旁某巷道內，將甫竊得之IC-3140 號車牌2 面，懸掛於前開
    已竊得之Z6- 5706號自用小客車，隨即離去。
  (四)嗣於95年8 月11日下午3 時許，丁○○駕駛前開竊得之自小
    客車，行經基隆市○○路14號處，為警發覺有異而攔下盤查
    ，並當場扣得之已換貼丁○○相片之林子嶸國民身分證及汽
    車駕駛執照各1 紙，始循線查悉上情。
二、案經基隆市警察局第四分局報請臺灣基隆地方法院檢察署呈
    請臺灣高等法院檢察署檢察長令轉臺灣士林地方法院檢察署
    檢察官偵查起訴。
    理  由
一、按被告以外之人於審判外之言詞或書面陳述，除法律有規定
    者外，不得作為證據；又被告以外之人於審判外之陳述，雖
    不符合同法第159條之1至第159條之4之規定，但經當事人於
    審判程序同意作為證據，法院審酌該言詞陳述或書面陳述作
    成時之情況，認為適當者，亦得為證據。當事人、代理人或
    辯護人於法院調查證據時，知有第159條第1項不得為證據之
    情形，而未於言詞辯論終結前聲明異議者，視為有前項之同
    意，刑事訴訟法第159條第1項及第159條之5分別定有明文。
    查本判決下列所引用之各該被告以外之人於審判外之陳述（
    包含書面陳述），雖屬傳聞證據，惟當事人於本院準備程序
    及審判期日中均表示無意見而不予爭執，且迄至言詞辯論終
    結前亦未再聲明異議，本院審酌上開證據資料製作時之情況
    ，尚無違法不當及證明力明顯過低之瑕疵，亦認為以之作為
    證據應屬適當，依刑事訴訟法第159 條之5 規定，認前揭證
    據資料均有證據能力，合先敘明。
二、上揭一之(一)之事實，業據被告丁○○於警詢、偵查及本院審
    理時坦承不諱（見基檢偵卷第10至11頁、第46頁、本院卷第
    36至37頁），且有已貼上被告丁○○相片之林子嶸國民身分
    證及汽車駕駛執照各1 紙扣案可查。足認被告上開自白與事
    實相符，應屬可信。是被告此部分犯行，洵堪認定，應依法
    論科。
三、另訊據被告丁○○，故坦承於95年8 月11日下午3 時因駕駛
    懸掛IC-3140 號車牌之自用小客車為警查獲，然矢口否認有
    何竊盜犯行，並辯稱：伊駕駛的車輛係在95年7 月初向一名
    「敏治」之人所購買的，伊並沒有偷車，亦無偷車牌，且偵
    查中自白是為了能交保所以才承認云云。惟查：
  (一)上揭竊取車輛及車牌等事實，業經被告於偵查中及本院第一
    次準備程序時坦承不諱（見基檢偵卷第45頁、本院卷第27頁
    ）。且被告於95年8 月11日下午3 時為警查獲時所駕駛之自
    用小客車，經警發覺年份有異後，始查悉該車輛為失竊車輛
    ，並與車牌不相符等情，亦有車號Z6-5706 號自用小客車之
    車輛車牌失竊作業查獲車輛認可資料、車號IC-3140 號自用
    小客車查詢認可資料及查獲現場照片共6 幀在卷足憑（分見
    基檢偵卷第21至22頁、第31至33頁）。另該Z6-5706 號之自
    用小客車，早於95年5 月29日上午8 時，即遭證人即車主乙○○發覺遭竊等情，亦經證人乙○○於警詢及本院審理時時
    證述甚詳（分見基檢偵卷第12至13頁及本院卷第106 至107
    頁），並有載有失竊時間、地點之前開車號Z6-5706 號查獲
    車輛認可資料1 份在卷可查，顯見車號Z6-5706 號之自用小
    客車於95年5 月29日即已失竊；又該車號IC-3140 號自用小
    客車之車牌2 面亦已於95年8 月間某日，在臺北縣新店市○○路○ 段之高速公路路橋下遭竊等節，亦有證人即該IC-314
    0 號車牌車主丙○○於警詢時指述明確（見基檢偵卷第14至
    15頁）。而證人乙○○、丙○○之上開指述，均核與被告於
    偵查中就竊取車號Z6-5706 號自用小客車及IC-3140 號車牌
    之時間、地點之陳述相符。況被告於95年3 月間，亦曾因駕
    駛失竊車輛、車牌為警查獲，有該案起訴書1 份在卷足徵（
    見甲○偵卷第19至20頁），而被告於本案時，亦知悉其因案
    通緝（見基檢偵卷第8 、10頁），當無故意購買贓車而駕駛
    上路，徒增被警查獲之風險。是被告為兼顧代步及查獲風險
    ，先竊取車輛，再伺機竊取停放稍久之車輛車牌後並予更換
    亦屬常情，而此情恰與被告於偵查中所稱之95年8 月11日（
    即查獲當日）上午8 時竊取IC-3140 號車牌2 面及證人陳宏
    安於警詢中所陳述之「該車已停放有半個月未開動」（見基
    檢偵卷第15頁）等情相同。顯見被告偵查中自白，非但與事
    實相符，亦無與經驗法則相悖，自屬可信。
  (二)雖被告仍以前開情詞置辯，惟查：
  (1)被告於此次被查獲前即知悉其因賭博案件遭通緝等情，業經
    被告於警詢時陳述明確（見基檢偵卷第8 、10頁）。另被告
    前亦有通緝、多次入監服刑記錄，此有臺灣高等法院被告前
    案紀錄表1 份在卷可查，衡情，被告當應知若未到案執行，
    而遭通緝到案，無可能以交保換取其人身之暫時自由。是被
    告此部分所辯，即屬無由。
  (2)另被告於95年8 月11日為警查獲後之當晚6 時37分警詢筆錄
    製作完畢後，直至隔日（即95年8 月12日）上午10時許，始
    解送臺灣基隆地方法院檢察署由檢察官為訊問，常情應已獲
    得充分休息，無疲勞訊問之疑。況觀諸該偵訊筆錄，雖被告
    初對竊盜犯行為否認，然經檢察官質疑其說詞後，始坦承上
    開竊盜犯行。且於該次訊問時，亦主動供出其係95年8 月11
    日上午8 、9 時，在何地，以何工具竊取該IC-3140 號車牌
    等2 面及於何處懸掛車牌等節，然此節均非檢察官因證人丙○○於警詢之陳述而得知之情，是該次偵訊過程，亦應無誘
    導或其他不正訊問之嫌。
  (3)再被告因其於檢察官偵查中自白犯行，而由檢察官以普通竊
    盜、加重竊盜等罪嫌，提起本件公訴後，若此2 件竊盜犯行
    非其所為，當應能於本院96年3 月15日為第一次準備程序期
    日時為辯駁，況斯時被告已以受刑人之身分入監服刑，亦無
    因就本案為認罪可寬減現執行刑之誘因。是被告於本院準備
    程序期日，就檢察官所起訴之事實為有罪之陳述，應屬可信
    。
  (4)另被告於警詢、偵查中均曾辯稱所查獲之車輛係95年7 月初
    、查獲前1 個月所購得等語（見基檢偵卷第9 、44頁），且
    亦於本院審理時確認無訛（見本卷卷第133 頁）。然，證人
    丙○○於警詢時曾稱：「我當時將該車輛停放於臺北縣新店
    市○○路○ 段高速公路橋下花市停車格內停放，該車已停放
    有半個月未開動」等語明確（見基檢偵卷第15頁）。是證人
    丙○○於95年8 月11日經警通知其車牌遭竊之2 星期前，尚
    有發動該車輛，對於該車輛之車牌是否遭竊或拔除應知之甚
    詳，是於斯時證人丙○○之車牌，應無遺失。然被告卻辯稱
    於95年7 月初即已購得懸掛該IC-3140 號車牌之自用小客車
    ，顯其所辯，與證人丙○○所稱車牌失竊時點不符。
  (5)再查，證人乙○○於本院審理時曾證稱：該車遭竊後獲得保
    險理賠新臺幣8 萬元，該車二手車市場價錢應較理賠金額還
    高等語（見本院卷第107 至108 頁）。然被告卻僅以新臺幣
    2 萬5 千元至3 萬元之價額，且在該「敏治」之人未交付車
    輛證件、行照等情下購得此車，此交易模式亦與常情不符。
    況被告於95年3 月間，亦曾因駕駛失竊車輛、車牌為警查獲
    ，有該案起訴書1 份在卷足徵（見甲○偵卷第19至20頁），
    而被告於本案時，亦知悉其因案通緝，當無故意購買贓車而
    駕駛上路，而徒增被警查獲之風險。
  (6)再經本院查詢被告所稱「敏治」之人戶役政系統之年籍資料
    後（見本院卷第46至47頁），均無與被告所稱之人相符；且
    本院依被告所提供該「敏治」之人所持行動電話門號後，查
    詢該門號持有人資料（見本院卷第42至43頁），亦與被告所
    指之人無關。是本院依被告前開所辯所查得之證據資料，均
    無從對被告為有利之認定。
  (7)雖被告於審理時另聲請傳喚其兄陳金泉，以佐其確實有向其
    兄長陳金泉借錢買車之事實云云，然陳金泉並無見證被告就
    該車輛之取得情形，若被告所述屬實，僅能證明被告有向其
    借貸之事實，於本案被告是否竊盜無涉，是其此部分之聲請
    ，應認無關連性，而無傳喚之必要，附此說明。
  (8)綜上，被告前開所辯，顯係事後卸責之詞，均不足採信。本
    件被告竊盜及加重竊盜等犯行事證明確，應依法論科。
四、新舊法比較：
    被告就事實欄一之(一)、(二)行為後，刑法及其施行法業於95年
    7 月1 日修正施行，關於新舊法律變更之比較適用，原則上
    應就罪刑有關之共犯、未遂犯、想像競合犯、牽連犯、連續
    犯、結合犯，以及累犯加重、自首減輕暨其他法定加減原因
    （如身分加減）與加減例等一切情形，綜其全部罪刑之結果
    而為比較（最高法院95年第8 次會議關於中華民國刑法94年
    修正施行後之法律比較適用決議第一點第(四)小點參照），而
    此次修法與本案罪刑相關者，有刑法第55條、第33條第5 款
    及第51條等規定，本院認：
  (一)修正後刑法第55條已刪除後段關於牽連犯之規定，本件被告
    所犯之侵占遺失物及變造特種文書罪等罪間，具有牽連犯之
    關係，依修正前之規定，應從一重之罪處斷，而修正後刑法
    既已刪除牽連犯之規定，則所犯各罪應分論併罰，比較新舊
    法之規定，修正後之規定並非有利於被告，依刑法第2 條第
    1 項之規定，應適用行為時之法律，即適用修正前刑法第55
    條後段關於牽連犯之規定，從一重處斷，對被告較有利。
  (二)另就刑法第33條第5 款部分，本件被告所犯刑法第320 條第
    1 項、同法第337 條侵占遺失物罪及同法第212 條變造特種
    文書罪本身雖未修正，但修正後刑法第33條第5 款已將罰金
    刑調整為新臺幣1 千元以上，以百元計算，故依前述標準換
    算後，刑法第320 條第1 項竊盜罪之罰金刑度部分已變更為
    「新臺幣1 萬5 千元以下，新臺幣1 千元以上」、同法第
    337 條侵占遺失物罪之罰金刑度部分已變更為「新臺幣1 萬
    5 千元以下，新臺幣1 千元以上」、同法第212 條變造特種
    文書罪之罰金刑度部分已變更為「新臺幣9 千元以下，新臺
    幣1 千元以上」，經比較前後規定之刑度，均應以修正前之
    規定對被告較為有利。
  (三)另修正前刑法第51條規定：「數罪併罰，分別宣告其罪之刑
    ，依左列各款定其應執行」，其中第5 款規定：「宣告多數
    有期徒刑者，於各刑中之最長期以上，各刑合併之刑期以下
    ，定其刑期。但不得逾20年」，而修正後刑法第51條第5 款
    規定：「宣告多數有期徒刑者，於各刑中之最長期以上，各
    刑合併之刑期以下，定其刑期。但不得逾30年」，比較新舊
    法結果，修正後刑法並非較有利於行為人，依刑法第2 條第
    1 項前段之規定，仍應依修正前刑法第51條第5 款之規定，
    定其應執行之刑。
  (四)經綜合比較前述法律變更之結果後，本案因修正後之規定並
    未對被告更為有利，依據刑法第2 條第1 項前段，應一體適
    用修正前刑法之規定。
五、應適用之法律：
  (一)按國民身分證係由主管機關核發作為個人身分之證明，屬於
    品行能力相類證書之一；汽車駕駛執照屬於品行能力服務相
    類證書之一，均為刑法第212 條之特種文書。又按刑法第32
    1 條第1 項第3 款之攜帶兇器竊盜罪，係以行為人攜帶兇器
    竊盜為其加重條件，此所謂兇器，其種類並無限制，凡客觀
    上足對人之生命、身體、安全構成威脅，具有危險性之兇器
    均屬之，且祇須行竊時攜帶此種具有危險性之兇器為已足，
    並不以攜帶之初有行兇之意圖為必要（最高法院79年臺上字
    第5253號判例可資參照），查被告丁○○竊取IC-3140 號自
    用小客車車牌之扳手及十字起子，均係屬金屬材質，且係被
    告持竊取車牌所用之物，於客觀上自足以對人之生命、身體
    、安全構成威脅，為兇器之一種。
  (二)是核被告丁○○所為，分別係犯刑法第337 條侵占遺失物罪
    、第212 條變造特種文書罪、第320 條第1 項普通竊盜罪、
    第321 條第1 項第3 款之攜帶凶器竊盜罪。被告基於單一犯
    罪之決意，接續偽造國民身分證及汽車駕駛執照等特種文書
    ，依一般社會健全觀念，難以強行分開，在刑法評價上，應
    視為數個舉動之接續施行，合為包括之一行為予以評價，屬
    接續犯，而為包括之一罪。又被告上開所犯之侵占遺失物罪
    及變造特種文書罪2 罪間，有方法、結果之牽連關係，應依
    修正前刑法第55條後段之規定，從一重論以變造特種文書罪
    論處。另被告所犯之變造特種文書、竊盜及加重竊盜罪等3
    罪，犯意各別，罪名互異，應予分論併罰。至公訴人認被告
    曾持該已變造特種文書為行使，而認應構成行使偽造特種文
    書罪嫌云云，然公訴人從未指述被告行使該國民身分證及汽
    車駕駛執照等特種文書之時、地及對象，本院自無從審究被
    告是否有該當行使特種文書罪，且被告於警詢、偵查及本院
    審理時均稱：不曾行使該已變造之國民身分證及汽車駕駛執
    照等特種文書，是警察在汽車遮陽板上尋獲等語（見基檢偵
    卷第10頁、第46頁及本院卷第134 頁），是難認定被告有行
    使之犯行。然此部分犯行若成立，與前開已認定之變造行為
    間有高、低度行為之階段關係，爰不另為無罪諭知。另公訴
    人又認被告所犯上開侵占遺失物罪及變造特種文書罪間，為
    犯意各別、行為互殊，應予分論併罰云云。然被告於警詢時
    即稱：因為怕查知其身分，所以才使用別人的證件等語（見
    基檢偵卷第11頁），顯見其侵占林子嶸所遺失之國民身分證
    及汽車駕駛執照，即為了換貼本身相片而變造該國民身分證
    及汽車駕駛執照，是其所犯之侵占遺失物罪及變造特種文書
    罪2 罪間，有方法、結果之牽連關係，應依修正前刑法第55
    條後段之規定，從一重論以變造特種文書罪論處，公訴人前
    開所指，即有誤會，均此指明。另被告有如事實欄所載之論
    罪科刑，並已執行完畢等情，有有臺灣高等法院被告全國前
    案紀錄表各一份附卷可參，其受有期徒刑之執行完畢，於5
    年以內故意再犯本件最重本刑為有期徒刑以上之罪，不論新
    舊法均為累犯，應逕依修正後刑法第47條第1 項之規定，加
    重其刑。爰審酌被告有多次前科，且正值壯年，竟竊取他人
    財物，嚴重破壞社會秩序及他人財產安全，又以己有相片貼
    用他人國民身分證及汽車駕駛執照，影響真正名義人之權益
    、戶政機關、監理機關對於國民身分證、汽車駕駛執照管理
    之正確性，且其犯後說詞避重就輕，未見悔意，犯後態度不
    佳，及其品行、犯罪動機、目的、手段、行為次數、生活狀
    況、智識程度等一切情狀，分別量處如主文所示之刑。又被
    告就變造特種文書之行為時之易科罰金折算標準，修正前罰
    金罰鍰提高標準條例第2 條前段（現已刪除）規定，就其原
    定數額提高為100 倍折算1 日，則本件被告行為時之易科罰
    金折算標準，應以銀元300 元折算1 日，經折算為新臺幣後
    ，應以新臺幣900 元折算為1 日。惟被告行為後，新修正之
    刑法第41條第1 項前段則規定：「犯最重本刑為5 年以下有
    期徒刑以下之刑之罪，而受6 個月以下有期徒刑或拘役之宣
    告者，得以新臺幣1 千元、2 千元或3 千元折算1 日，易科
    罰金」，比較修正前後之易科罰金折算標準，以95年7 月1
    日修正公布施行前之規定，較有利於被告，則應依刑法第2
    條第1 項前段，適用上開修正前規定，就變造特種文書罪諭
    知易科罰金之折算標準。又本件被告之犯罪時間均係在96年
    4 月24日以前，爰依中華民國九十六年罪犯減刑條例規定，
    就前揭宣告刑分別減為如主文所示之刑，並就前開已減之刑
    ，定其應執行之刑，另依刑法施行法第3 條之1 第3 項之規
    定，依修正前刑法第41條第1 項前段、第2 項之規定，諭知
    易科罰金折算標準。
  (三)末查，林子嶸國民身分證及汽車駕駛執照上之照片共2 張，
    係供被告變造前述特種文書所用之物，且為被告所有，業經
    其供明在卷，爰依刑法第38條第1 項第2 款之規定沒收之；
    另被告竊取Z6-5706 號自用小客車所用之螺絲及竊取IC-314
    0 號自用小客車車牌2 面所用之扳手、十字起子各1 支雖各
    為被告竊盜犯行所用之物，然並未扣案，且依卷內現存事證
    ，尚無從認定為被告所有之物，爰不另為沒收之諭知，附此
    說明。
據上論斷，應依刑事訴訟法第第299 條第1 項前段，刑法第2 條
第1 項前段、第337 條、第212 條、第320 條第1 項、第321 條
第1 項第3 款、第38條第1 項第2 款，第47條第1 項，修正前刑
法第55條後段、第41條第1 項前段、第2 項、第51條第5 款，刑
法施行法第1 條之1 、第3 條之1 第3 項，修正前罰金罰鍰提高
標準條例第2 條，現行法規所定貨幣單位折算新臺幣條例第2 條
，中華民國九十六年罪犯減刑條例第2 條第1 項第3 款、第7 條
、第9 條、第10條第1 項，判決如主文。
本案經檢察官余麗貞到庭執行職務。
中    華    民    國    97    年    1    月    31     日
                  刑事第六庭審判長法  官 楊得君
                                  法  官 周明鴻
                                  法  官 莊明達
以上正本證明與原本無異。
如不服本判決，應於收受送達後10日內向本院提出上訴書狀，其
未敘述上訴之理由者並得於提起上訴後20日內向本院補提理由書
（均須按他造當事人之人數附繕本）。
                            書記官  陳慧中
中    華    民    國    97    年    1     月    31     日
附錄本案論罪科刑依據法條全文：
刑法第337條
意圖為自己或第三人不法之所有，而侵占遺失物、漂流物或其他
離本人所持有之物者，處5百元以下罰金。
刑法第212條
偽造、變造護照、旅券、免許證、特許證及關於品行、能力服務
或其他相類之證書、介紹書，足以生損害於公眾或他人者，處1
年以下有期徒刑、拘役或3 百元以下罰金。
刑法第320條
意圖為自己或第三人不法之所有，而竊取他人之動產者，為竊盜
罪，處5 年以下有期徒刑、拘役或5 百元以下罰金。
意圖為自己或第三人不法之利益，而竊佔他人之不動產者，依前
項之規定處斷。
前二項之未遂犯罰之。
刑法第321條
犯竊盜罪而有左列情形之一者，處 6 月以上、 5 年以下有期徒刑：
一、於夜間侵入住宅或有人居住之建築物、船艦或隱匿其內而犯
    之者。
二、毀越門扇、牆垣或其他安全設備而犯之者。
三、攜帶兇器而犯之者。
四、結夥三人以上而犯之者。
五、乘火災、水災或其他災害之際而犯之者。
六、在車站或埠頭而犯之者。
前項之未遂犯罰之。


司法院資訊處製作；財團法人民間司法改革基金會備份。
